臺灣士林地方法院小額民事判決
111年度士小字第1842號
原      告  新安東京海上產物保險股份有限公司

法定代理人  陳忠鏗
訴訟代理人  李怡萱
            羅天君
被      告  杜芝亭
上列當事人間請求侵權行為損害賠償事件，本院於民國111年9月
1日言詞辯論終結，判決如下：
    主  文
被告應給付原告新臺幣壹萬參仟零肆元，及自民國一百一十一年
八月三日起至清償日止，按週年利率百分之五計算之利息。
原告其餘之訴駁回。
訴訟費用新臺幣壹仟元，其中新臺幣捌佰肆拾肆元由被告負擔，
餘由原告負擔。
本判決原告勝訴部分得假執行，但被告如以新臺幣壹萬參仟零肆
元預供擔保，得免為假執行。
    事實及理由要領
一、原告起訴主張：被告於民國110年12月15日下午4時26分許，
    駕駛車牌號碼000-0000號普通重型機車（下稱A車），於臺
    北市士林區承德路4段與中正路路口，因未注意車前狀況，
    並隨時採取必要之安全措施，撞損原告所承保之訴外人劉清
    陸所有並為駕駛之車牌號碼000-0000號自用小貨車（下稱B
    車），原告因本件交通事故已給付被保險人新臺幣（下同）
    15,409元。爰依民法第184條第1項前段、第191條之2、第19
    6條侵權行為損害賠償請求權、保險法第53條第1項保險代位
    請求權，請求被告賠償損害。並聲明：被告應給付原告15,4
    09元，及自起訴狀繕本送達翌日起至清償日止，按週年利率
    5％計算之利息。
二、被告答辯略以：本件事故之發生，係因A車前方之機車（下
    稱C車）緊急煞車，致使被告無反應時間煞停，A車因而撞及
    C車之左後車輪，再因重心不穩向左傾倒，此時B車由A車左
    後方快速急駛而來，擦撞並擠壓A車，被告及A車因此均倒地
    ，故本件事故係B車撞擊A車，非可歸責於被告；且若依B車
    駕駛自述，本件事故發生時，B車係靜止狀態，則B車係停在
    機車停車格中，A車向左傾倒應係撞擊B車右後輪部分，然現
    B車卻係右前門及保險桿損害，B車顯非靜止狀態，而係自後
    方撞擊A車，A車後照鏡也因B車撞擊後受有損害，故本件事
    故被告無須擔負賠償之責；又原告未證明，B車損害是何時
    發生，且B車之保險桿為PP材質，為何需要烤漆，原告之請
    求並不合理等語，並聲明：1.請求駁回原告之訴；2.如受不
    利判決，被告願供擔保請准宣告免為假執行。
三、法院得心證之理由：
　㈠按因故意或過失，不法侵害他人之權利者，負損害賠償責任
    ；汽車、機車或其他非依軌道行駛之動力車輛，在使用中加
    損害於他人者，駕駛人應賠償因此所生之損害；不法毀損他
    人之物者，被害人得請求賠償其物因毀損所減少之價額，民
    法第184條第1項前段、第191條之2前段、第196條分別定有
    明文。再按物被毀損時，被害人除得依民法第196條請求賠
    償外，並不排除民法第213條至第215條之適用；依民法第19
    6條請求賠償物被毀損所減少之價額，得以修復費用為估定
    之標準，但以必要者為限（例如：修理材料以新品換舊品，
    應予折舊）（最高法院77年度第9次民事庭會議決議(一)參
    照）。末按，被保險人因保險人應負保險責任之損失發生，
    而對於第三人有損失賠償請求權者，保險人得於給付賠償金
    額後，代位行使被保險人對於第三人之請求權；但其所請求
    之數額，以不逾賠償金額為限，保險法第53條第1項亦有明
    文。
　㈡經查，原告主張之事實，已據提出與所述相符之行車執照、
    道路交通事故當事人登記聯單、估價單、照片、統一發票等
    件為證，並經本院依職權調取本件交通事故初步分析研判表
    、現場圖、談話紀錄表、調查報告表、現場照片等資料查核
    明確。按汽車在同一車道行駛時，除擬超越前車外，後車與
    前車之間應保持隨時可以煞停之距離，道路交通安全規則第
    94條第1項定有明文，依被告所述情節，其當時因前方C車煞
    停，其駕駛之A車即因而撞及C車之左後車輪，再因重心不穩
    向左傾倒，顯見被告並未與C車間保持隨時可以煞停之距離
    ，且依當時情形又無不能注意之情事，實難認為無過失，縱
    如被告所述B車係自左後駛來而撞擊A車，然過失之認定並非
    係以何車撞擊何車之機械化認定，而係具體認定於個案中何
    芳駕駛人有違反交通法規或一般人預期為斷，而被告因未與
    C車間保持隨時可以煞停之距離而向左傾倒，業如前述，反
    觀A車突然向左傾倒，係B車駕駛無法預測、防止，縱然因而
    撞擊A車，B車駕駛亦無過失可言，本件事故之發生仍可歸責
    於被告未保持安全距離之行為所致；又縱然B車雖有違規停
    放在機車停等區中，但是機車停等區之目的在於避免汽車不
    慎撞擊停等之機車，而本件係機車突然向左傾倒，顯與機車
    停等區設置目的無關，B車縱有違規停放機車停等區，亦與
    本件事故無因果關係，不得以此認為本件事故可歸責於B車
    駕駛，從而，原告本於上開法律規定，請求被告賠償B車修
    復費用，應屬有據，被告上開辯解，則非可採。
　㈢依原告所提之估價單，其修復費用為15,409元（其中工資3,0
    84元、塗裝8,195元、材料4,130元），被告雖辯稱B車之保
    險桿為PP材質，為何需要烤漆云云，惟保險桿是否需要烤漆
    ，與材質無關，而係端視其原本狀態而定，依據現場照片所
    示，B車保險桿係有烤漆，被告自須擔負回復原狀之責，然
    而以新零件更換舊零件之零件折舊部分非屬必要費用，應予
    扣除。茲查，B車係於109年2月15日出廠使用（行車執照僅
    記載出廠年月，未載明出廠日，依法推定為該月15日），有
    行車執照影本附卷可稽，依行政院所頒固定資產耐用年數表
    及固定資產折舊率表之規定，汽車耐用年數為5年，依定率
    遞減法每年應折舊千分之369，且參酌營利事業所得稅查核
    準則第95條第6項規定「固定資產提列折舊採用平均法或定
    率遞減法者，以1年為計算單位，其使用期間未滿1年者，按
    實際使用之月數相當於全年之比例計算之，不滿1月者，以1
    月計」而為計算，則算至本件事故發生時之110年12月15日
    ，B車已使用1年11月，是原告就零件部分，所得請求被告賠
    償之範圍，扣除折舊之後，應以1,725元（計算式詳附表）
    為限，加上其餘非屬零件之工資3,084元、塗裝8,195元，合
    計為13,004元。
四、從而，原告請求被告給付13,009元及自起訴狀繕本送達之翌
    日即111年8月3日起至清償日止，按週年利率5％計算之利息
    ，為有理由，應予准許，逾此範圍之請求，則無理由，應予
    駁回。本件原告勝訴部分係就民事訴訟法第436條之8第1項
    適用小額程序所為被告敗訴之判決，依同法第436條之20規
    定，應依職權宣告假執行，並依同法第392條第2項規定，依
    被告聲請，宣告被告預供擔保後，得免為假執行。。
五、訴訟費用負擔之依據：民事訴訟法第79條。依職權確定訴訟
    費用額為1,000元（第一審裁判費），其中844元由被告負擔
    ，餘由原告負擔。
中　　華　　民　　國　 111　　年　　9 　　月　　15　　日
              　　士林簡易庭法  官  陳紹瑜
以上正本係照原本作成。
如不服本判決，應於送達後20日內，向本院提出上訴狀並應記載
上訴理由，表明關於原判決所違背之法令及其具體內容與依訴訟
資料可認為原判決有違背法令之具體事實，並繳納上訴費1,500
元，如於本判決宣示後送達前提起上訴者，應於判決送達後20日
內補提上訴理由書（須附繕本）。
中　　華　　民　　國　 111　　年　　9 　　月　　15　　日
　                          書記官  詹禾翊 
附表
-----
折舊時間           金額
第1年折舊值        4,130×0.369=1,524
第1年折舊後價值    4,130-1,524=2,606
第2年折舊值        2,606×0.369×(11/12)=881
第2年折舊後價值    2,606-881=1,725